最高法院刑事判決　　　　　　九十六年度台上字第四一二六號
上　訴　人　甲○○
選任辯護人　沙　洪律師
上列上訴人因違反毒品危害防制條例案件，不服台灣高等法院中
華民國九十六年五月二十二日第二審判決（九十六年度上重訴字
第一二號；起訴案號：台灣板橋地方法院檢察署九十五年度偵字
第一三五八五號），提起上訴，本院判決如下：
    主  文
原判決撤銷，發回台灣高等法院。
    理  由
本件原判決維持第一審依想像競合犯之規定，從一重論處上訴人
甲○○共同運輸第一級毒品罪刑之判決，駁回上訴人在第二審之
上訴，固非無見。
惟查：(一)被告以外之人於審判外之言詞或書面陳述，除法律有規
定者外，不得作為證據，刑事訴訟法第一百五十九條第一項定有
明文。而所謂法律有規定者，即包括同法第一百五十九條之一至
之五所規定傳聞證據具有證據能力之例外情形。故如欲採被告以
外之人於審判外之言詞，即如警詢或檢察官偵查中之言詞為證據
時，必須符合法律所規定之例外情形，方得認其審判外之陳述有
證據能力，並須於判決中具體說明其符合傳聞證據例外可信之情
況及心證理由，否則即有違證據法則及判決不備理由之違誤。原
判決認定上訴人有原判決事實欄所載之犯行，依理由一(三)之說明
，係以詹清海之證詞為其論據之一。惟稽之卷內資料，詹清海雖
在警詢時指稱上訴人如何向伊承租台北市○○○路一０七巷九十
號五樓之七房屋云云（偵字第一九八九七號卷第二五至二七頁）
；然嗣後於偵查及第一、二審時，似均未到庭作證。原判決未說
明詹清海在警詢時之陳述，如何符合傳聞證據例外可信之情況，
逕採為上訴人論罪之依據，自有適用證據法則不當及理由不備之
違法。(二)有罪之判決書，應於理由內記載認定犯罪事實所憑之證
據，所謂證據，舉凡犯罪行為之實施及態樣，與適用法律有關之
一切證據，均應詳為記載，否則即有理由不備之違法。原判決事
實欄記載上訴人與真實姓名年籍不詳綽號「阿東」及自稱「陳偉
強」之成年男子，基於運輸、私運管制進口第一級毒品海洛因之
犯意聯絡，而共同運輸、私運海洛因進入台灣地區等情，雖於理
由三說明上訴人與「阿東」、「陳偉強」之間具有犯意聯絡及行
為分擔，應論以共同正犯云云。然關於上訴人與「阿東」、「陳
偉強」彼此之間如何具有犯意聯絡一節，原判決未說明所憑證據
及理由，遽認上訴人與「阿東」、「陳偉強」就運輸、私運海洛
因之犯行為共同正犯，亦有理由不備之違誤。(三)沒收於裁判時併
宣告之，故沒收之物，不特於犯罪事實中有具體之記載及於主文
內詳加宣示，即於理由欄內亦應將其認定之理由、所憑之證據及
法律之適用詳為敘述，始為適法。又毒品危害防制條例第十九條
第一項規定，犯販賣毒品罪者，其供犯罪所用或因犯罪所得之財
物，均沒收之。但此並無「不問屬於犯人與否沒收之」之特別規
定，自應仍有刑法第三十八條第一項第三款、第三項前段之適用
，即以屬於犯人所有者為限，始得沒收之。原判決事實欄記載上
訴人與「阿東」、「陳偉強」將海洛因夾藏於附表所示之木製茶
藝組內裝箱藉以掩護，及於以現行犯逮捕上訴人時，扣得如附表
編號一至三所示之物品與附表編號四所示之行動電話一支，暨在
上訴人承租之上揭處所查獲附表編號五至八所示之物品等情，然
揆諸原判決之記載，似無任何附表，已不足為事實認定正確與否
之認定。且原判決理由復未說明憑何證據認定上揭物品為上訴人
與「阿東」、「陳偉強」所有，逕依毒品危害防制條例第十九條
第一項之規定沒收，亦非無理由不備之違法。以上或為上訴意旨
所指摘，或屬本院得依職權調查之事項，應認原判決有撤銷發回
更審之原因。
據上論結，應依刑事訴訟法第三百九十七條、第四百零一條，判
決如主文。
中　　華　　民　　國　九十六　年　　七　　月　二十七　日
                      最高法院刑事第九庭
                          審判長法官  洪　清　江
                                法官  石　木　欽
                                法官  李　伯　道
                                法官  林　勤　純
                                法官  陳　晴　教
      本件正本證明與原本無異
                                      書  記  官
中　　華　　民　　國　九十六　年　　八　　月　　一　　日
                                                      Ｑ
